臺灣高等法院臺南分院刑事判決　　　 95年度交上易字第634號
上　訴　人
即　被　告　丙○○
上列上訴人因過失傷害案件，不服臺灣臺南地方法院95年度交易
字第12號中華民國95年10月18日第一審判決（起訴案號：臺灣臺
南地方法院檢察署94年度偵字第10689號），提起上訴，本院判
決如下：
    主  文
上訴駁回。
    事  實
一、丙○○於民國（下同）九十一年十二月八日晚上六時十分許
    ，無照（當時未考領機車駕駛職照）駕駛牌照號碼ＹＬＭ─
    816號重型機車，沿台南縣善化鎮○○里○道台一線慢車道
    ，由北往南方向行駛，途經嘉南里三五０之三六號前北側（
    即省道台一線南下三０八公里八００公尺處）時，本應注意
    車前狀況，並隨時採取必要之安全措施，而依當時情形天候
    晴、夜間有照明設施、柏油路面無缺陷、無障礙物、視距良
    好，客觀上又無不能注意情事。詎其竟疏於注意，自後追撞
    同向在前由甲○○（業於九十三年一月八日逝世）所騎乘之
    腳踏車後方，造成甲○○人車倒地，受有頭部外傷併腦挫傷
    出血及全身多處擦傷之傷害。
二、案經甲○○告訴及台南縣警察局善化分局報請台灣臺南地方
    法院檢察署檢察官偵查起訴。
    理  由
壹、程序部分：本件係經被告丙○○於準備程序當庭表示認罪，
    而經本院裁定以簡式審判程序加以審理，則依據刑事訴訟法
    第二百七十三條之二、同法第一百五十九條第二項之規定，
    不適用傳聞法則有關限制證據能力之相關規定，合先敘明。
貳、上揭犯罪事實，業據被告丙○○於警詢及本院審理中坦承不
    諱，核與告訴人甲○○指訴之情節相符。此外，並有道路交
    通事故調查報告表（含現場圖）、甲○○受傷之診斷證明書
    各一份、警察於車禍現場蒐證之照片十一張附卷可資佐證。
    按汽（機）車行駛時，駕駛人應注意車前狀況，並隨時採取
    必要之安全措施，道路交通安全規則第九十四條第三項定有
    明文。被告自應注意遵守上開規定，且當時情形天候晴、夜
    間有照明設施、柏油路面無缺陷、無障礙物、視距良好，有
    上開道路交通事故調查報告表可稽，客觀上又無不能注意情
    事。詎其竟疏於注意，自後追撞同向在前由甲○○所騎乘之
    腳踏車後方，造成甲○○人車倒地，受有頭部外傷併腦挫傷
    出血及全身多處擦傷之傷害，其有過失，相當明顯。告訴人
    甲○○因本件車禍受有上開傷害，與被告之過失行為間並有
    相當因果關係。綜上所述，事證明確，被告之過失犯行洵堪
    認定。
參、論罪科刑：
一、論罪：核被告丙○○所為，係犯刑法第二百八十四條第一項
    前段之過失傷害罪。被告於肇事當時未考領機車駕駛執照，
    業據其供承在卷，其無駕駛執照駕車，因而致人受傷，應依
    道路交通管理處罰條例第八十六條第一項規定，加重其刑。
二、刑法新舊法比較：按行為後法律有變更者，適用行為時之法
    律。但行為後之法律有利於行為人者，適用最有利於行為人
    之法律，刑法第二條第一項定有明文又比較時應就罪刑有關
    之共犯、未遂犯、想像競合犯、牽連犯、連續犯、結合犯，
    以及累犯加重、自首減輕暨其他法定加減原因（如身分加減
    ）與加減例比等一切情形，綜其全部罪刑之結果而為比較。
    查被告行為後，刑法已於九十四年二月二日修正公布，並於
    九十五年七月一日生效施行。茲比較本案所涉新舊刑法：
（一）罰金部分：刑法第三十三條第五款關於「罰金：一元以上
      」之規定，修正公布為「罰金：新台幣一千元以上，以百
      元計算」，刑法法定本刑中列有罰金者，其法定最低度罰
      金因之提高，涉及科刑規範變更，自有新舊法比較之必要
      ，比較結果，以舊法有利於行為人，應適用舊法規定，定
      其罰金部分之法定刑。
（二）易科罰金部分：修正前之刑法第四十一條第一項前段原規
      定：「犯最重本刑為五年以下有期徒刑以下之刑之罪，而
      受六個月以下有期徒刑或拘役之宣告，因身體、教育、職
      業、家庭之關係或其他正當事由，執行顯有困難者，得以
      一元以上三元以下折算一日，易科罰金」，上開易科罰金
      之折算標準，依修正前罰金罰鍰提高標準條例第二條前段
      之規定（因刑法有關易科罰金、易服勞役折算標準已提高
      ，故該條例於95年5月17日以總統華總一義字第095000697
      91號令修正公布予以刪除第2條條文，並自95年7月1日施
      行），就其原定數額提高為一百倍折算一日，依舊刑法第
      四十一條易科罰金之折算標準，原均應以銀元三百元折算
      1日，即以新台幣九百元折算為一日；惟新刑法第四十一
      條第一項前段已修正為：「犯最重本刑為五年以下之刑之
      罪者，而受六個月以下有期徒刑或拘役之宣告者，得以新
      臺幣一千元、二千元或三千元折算一日，易科罰金」。經
      依比較修正前後之易科罰金折算標準，以舊法較有利於被
      告，自應適用修正前刑法第四十一條第一項前段規定為易
      科罰金之折算標準。
三、原審認被告罪證明確，因予適用道路交通管理處罰條例第八
    十六條第一項、刑法第二條第一項、第二百八十四條第一項
    前段（原審誤引一百八十五條之三）、（修正前）第四十一
    條第一項，罰金罰鍰提高標準條例第一條前段、（廢止前）
    第二條，並審酌被告之品行、生活狀況普通、受有高中之教
    育智識程度、告訴人受傷之程度非輕、本件車禍係因被告過
    失所造成、被告事後尚未與告訴人之家屬成立民事和解等一
    切情狀，爰量處有期徒刑五月，並諭知易科罰金之折算標準
    ，以示懲儆。本院經核原判決認事用法，並無不合，量刑亦
    稱允當，符合罪責相當原則，被告以原判決量刑過重，請求
    本院改處較輕之刑或改判為無罪，為無理由，應予駁回。
四、末查，被告於八十二年間曾因賭博罪，經法院判處有期徒刑
    六月，於八十六年又因違反動產擔保交易法，經法院判處罰
    金三千元，有臺灣高等法院被告前案紀錄表在卷可按。又於
    本案原審審理時，履傳不到，經原審通緝後始到案。另於本
    院審理時被害人之家屬王晨耀（原名乙○○）及檢察官均當
    庭表示被告若有履行預付被害人塔位之若干年年費及法會之
    費用，願給被告緩刑之機會，惟被告迄今均未履行，是本院
    認不宜宣告緩刑，併此敘明。
據上論斷，應依刑事訴訟法第三百六十八條、第二百七十三條之
一，判決如主文。
本案經檢察官蘇南桓到庭執行職務。
中　　華　　民　　國　　96　　年　　1　　月　　30　　日
                  刑事第二庭    審判長法　官  葉居正
                                      法　官  吳森豐
                                      法　官  吳勇輝
以上正本證明與原本無異。
不得上訴。
　　　　　　　　　　　　　　　　　　　書記官  李良倩
中　　華　　民　　國　　96　　年　　1　　月　　30　　日
附錄：本判決論罪科
中華民國刑法第284條
（過失傷害罪）
因過失傷害人者，處 6 月以下有期徒刑、拘役或 5 百元以下罰
金，致重傷者，處1年以下有期徒刑、拘役或5百元以下罰金。
從事業務之人，因業務上之過失傷害人者，處 1 年以下有期徒刑
、拘役或1 千元以下罰金，致重傷者，處 3 年以下有期徒刑、
 拘役或 2 千元以下罰金。
